【裁判字號】    89,上易,2559
【裁判日期】    890526
【裁判案由】    毒品危害防制條例
【裁判全文】
臺灣高等法院刑事判決                          八十九年度上易字第二五五九號
    上  訴  人  臺灣新竹地方法院檢察署檢察官
    被      告  甲○○
右上訴人因被告毒品危害防制條例案件，不服臺灣新竹地方法院八十九年度訴字第一
八七號，中華民國八十九年五月二十六日第一審判決（聲請簡易判決案號：臺灣新竹
地方法院檢察署八十八年度毒偵字第一一一一號，同署檢察官移送原審併辦案號：八
十九年度毒偵字第三四七號，移本院併辦案號：八十九年度毒偵字第一七五０號）提
起上訴，原審判決如左：
    主  文
原判決撤銷，發回臺灣新竹地方法院。
    理  由
一、公訴意旨略以：被告甲○○前於八十七年八月二十五日起至同年十月十九日止，
    因施用毒品案件，經依原審八十七年度毒聲字第八○八號裁定送觀察、勒戒後，
    認無繼續施用之傾向，由臺灣新竹地方法院檢察署（以下簡稱新竹地檢署）檢察
    官於八十七年十一月六日以八十七年偵字第七二三六號為不起訴處分確定在案。
    嗣被告另基於概括犯意，自八十七年十一月二十日起至八十八年二月一日止，連
    續在新竹縣關係鎮牛欄河河堤等處施用第二級毒品，經原審以八十八年度毒聲字
    第一九六號裁定送觀察勒戒後，認有繼續施用之傾向，除由新竹地檢署檢察官聲
    請原審裁定送強制戒治外，新竹地檢署檢察官並就上開施用毒品案件向原審聲請
    簡易判決，並於八十八年四月八日經原審判處有期徒刑陸月確定。詎被告甲○○
    於停止戒治期間內，竟又自八十八年九月二十三日起至同年十月二十九日止，在
    新竹縣關西鎮○○里○鄰○○路五二號住處後河堤旁，施用第二級毒品安非他命
    ，為警於八十八年十一月二日採尿查獲，因認被告涉有違反毒品危害防制條例第
    十條第二項之罪。
二、按犯毒品危害防制條例第十條施用毒品之罪者，檢察官應先將被告送勒戒處所觀
    察、勒戒，經觀察、勒戒後，無繼續施用毒品傾向者，應由檢察官為不起訴處分
    ，有繼續施用毒品之傾向者，由檢察官聲請法院裁定令入戒治處所施以強制戒治
    ，依前開規定為不起訴處分後，五年內再犯施用毒品之罪，經觀察、勒戒後，認
    有繼續施用毒品之傾向或三犯以上者，不適用前開規定，但應由檢察官聲請法院
    裁定令入戒治處所施以強制戒治；而強制戒治已滿三月，戒治處所認為繼續戒治
    之必要者，得檢具事證，報由檢察官聲請法院裁定停止戒治，被告於強制戒治期
    間，若有違反保護管束情節重大者，得由檢察官聲請法院撤銷停止戒治，毒品危
    害防制條例第二十條、第二十二條第一項、第二項定有明文。是該條例第二十條
    第三項所謂「三犯」，由檢察官逕行聲請法院裁定令入戒治處所施以強制戒治，
    無非認被告已受觀察、勒戒或強制戒治多次，猶無法戒除施用毒品之習性，即毋
    庸觀察、勒戒逕予強制戒治，並追究刑責。故所謂「三犯」，應從行為人先後受
    觀察、勒戒程序作整體觀察，如已受觀察、勒戒或強制戒治合計二次以上，又犯
    施用毒品罪者即屬「三犯」，不因前案之勒戒或強制戒治執行已否期滿而有異。
    況觀察、勒戒及強制戒治之執行係屬保安處分，而保安處分之執行與刑責之追訴
    係兩事，除法律有規定外（如第一次犯毒品危害防制條例第十條之罪於受觀察勒
    戒後，刑責部分檢察官應不起訴處分），不因應受觀察、勒戒、強制戒治處分而
    認即無刑責，也不因前案尚在保安處分執行中又犯即可免責。
三、查本件被告甲○○前於八十七年八月二十五日起至同年十月十九日止，因施用毒
    品案件，經依原審八十七年度毒聲字第八○八號裁定送觀察、勒戒後，認無繼續
    施用之傾向，由臺灣新竹地方法院檢察署（以下簡稱新竹地檢署）檢察官於八十
    七年十一月六日以八十七年偵字第七二三六號為不起訴處分確定在案。嗣被告另
    基於概括犯意，自八十七年十一月二十日起至八十八年二月一日止，連續在新竹
    縣關係鎮牛欄河河堤等處施用第二級毒品，經原審以八十八年度毒聲字第一九六
    號裁定送觀察勒戒後，認有繼續施用之傾向，除由臺灣新竹地檢署檢察官聲請原
    審裁定送強制戒治外，新竹地檢署檢察官並就上開施用毒品案件向原審聲請簡易
    判決，並於八十八年四月八日經原審判處有期徒刑陸月確定，有臺灣新竹地檢署
    八十七年度偵字第七二三六號不起訴處分書、八十八年度偵字第一二五四號簡易
    判決處刑聲請書、原審八十八年度竹北簡字第八十六號簡易判決書各乙份在卷可
    稽。而被告於八十八年四月一日入戒治所戒治，戒治執行滿三月，戒治處所認無
    繼續戒治之必要，而經由新竹地檢署檢察官聲請原審以八十八年度毒聲字第一五
    三三號裁定停止戒治付保護管束出所，然因被告於停止戒治期間又自八十八年九
    月二十三日至同年十月二十九日再度施用第二級毒品安非他命，業據被告於警訊
    時坦承不諱，且有新竹縣衛生局檢驗單在卷可稽，違反保護管束情節重大，而經
    原審以八十八年度毒聲字第二○四七號裁定撤銷保護管束，仍令入戒治處所施以
    強制戒治，此有原審八十八年度毒聲字第一五三三號裁定及八十八年度毒聲字第
    二○四七號裁定各一份在卷可稽。是被告已先後經二次觀察、勒戒，其中第二次
    並受強制戒治保護管束，而第一次勒戒後已受檢察官不起訴處分，本件係再犯之
    第二次觀察、勒戒、強制戒治保護管束中又犯毒品危害防制條例第十條第二項之
    罪，依前項說明，自屬同條例第二十條第三項所稱之「三犯」，不因前案之強制
    戒治執行尚未期滿而認非屬「三犯」。
四、原審以本件被告於不起訴處分後，五年內再犯，且經觀察、勒戒後有繼續施用毒
    品傾向之施用行為，業經新竹地檢署檢察官聲請簡易判決處刑，而由原審以八十
    八年度竹北簡字第八六號判決判處有期徒刑陸月確定在案，已如前述。公訴人起
    訴之本件犯行又非該條例所規定之三犯以上情形，且依毒品危害防制條例第二十
    條第四項之規定，被告於強制戒治期間，若有違反保護管束情節重大者，僅規定
    得撤銷保護管束，仍應予強制戒治，並未規定就其停止戒治期間之施用行為得再
    為起訴，是本件被告於停止戒治付保護管束期間施用第二級毒品安非他命之行為
    ，自不得再為起訴，認起訴程序違背規定，依刑事訴訟法第三百零三條第一款規
    定諭知不受理判決，固非無見。惟查被告因先後多次施用毒品行為，已先後經觀
    察、勒戒二次，刑責部分其中第一次觀察、勒戒後業經檢察官為不起訴處分，其
    中第二次於經觀察勒戒後有繼續施用毒品傾向業經簡易判決處刑，本件係於再犯
    之第二次強制戒治保護管束中又犯，依前項說明，自屬該條例第二十條第三項所
    稱之「三犯」，已如前述。原判決認為前案之保護管束中又犯，非屬「三犯」，
    且保護管束中又犯，該條例僅規定可撤銷保護管束，未規定得再為起訴。然查，
    觀察、勒戒之保安處分與刑責之追訴係兩事，不因已在保安處分執行中再犯即可
    免責，已如上述，況該條例無特別規定者，即應適用一般刑法之規定，不因該條
    例未規定在觀察、勒戒中另再犯得起訴而即謂不得起訴，是原判決即有未洽。檢
    察官上訴意旨執此指摘原判決不當，即為有理由，應由本院將原判決予以撤銷，
    為維持被告審級之利益，並發回原審法院更為審理，且依法得不經言詞辯論。至
    於同署檢察官以八十九年度毒偵字第一七五０號被告毒品危害防制條例案與本案
    有連續犯關係移送本院併辦，因本案既經發回原審，併案部分也一併發回原審併
    案審理。
據上論斷，應依刑事訴訟法第三百六十九條第一項但書、第三百七十二條，判決如主
文。
中      華      民      國    八十九    年      七      月    二十七    日
                              臺灣高等法院刑事第三庭
                                  審判長法  官  張  連  財
                                        法  官  張  傳  栗
                                        法  官  李  英  勇
右正本證明與原本無異。
不得上訴。
                                        書記官  初  玲  玲
中      華      民      國    八十九    年      七      月    二十九    日


司法院資訊處製作；財團法人民間司法改革基金會備份。
